【裁判字號】    90,上易,2013
【裁判日期】    901130
【裁判案由】    詐欺
【裁判全文】
臺灣高等法院高雄分院刑事判決                    九十年度上易字第二一三號
      上  訴人即
      自  訴  人  甲○○
      被      告  乙○○
右上訴人因被告詐欺案件，不服臺灣屏東地方法院九十年度自字第三九號中華民國九
十年九月二十七日第一審判決，提起上訴，本院判決如左：
      主      文
上訴駁回。
      理      由
一、自訴意旨略以：被告乙○○為案外人鄭達峰之母，緣鄭達峰前於民國七十八年間
    向自訴人詐騙新臺幣（下同）五十七萬元，經判決確定，嗣先後於八十二年一月
    十六日及八十六年三月十五日兩度與自訴人和解，被告意圖為其子鄭達峰脫罪，
    均為保證人而負連帶責任，惟鄭達峰迄今仍有欠款未予清償，被告為鄭達峰詐欺
    罪行之共同正犯，因認被告乙○○有共犯刑法第三百三十九條第一項之詐欺取財
    罪嫌云云。
二、按駁回自訴之裁定已確定者，非有刑事訴訟法第二百六十條各款情形之一，不得
    對同一案件再行自訴；不得提起自訴而提起者，應諭知不受理之判決，刑事訴訟
    法第三百二十六條第四項及第三百三十四條分別定有明文。又所謂同一案件，係
    指所訴彼此兩案為同一被告，其被訴之犯罪事實亦屬同一者而言，而其彼此兩案
    所訴被告同一，被訴之犯罪事實亦無異，不因前後所主張之罪名有異即可謂非同
    一案件，復有最高法院所著四十九年台上字第三一五號判例可資參照。
三、查自訴人前於八十九年間以乙○○為被告，提起內容略為「七十八年間鄭達峰向
    自訴人借款五十七萬元。八十二年一月十六日乙○○與謝昆正及鄭達峰至自訴人
    住處洽談所餘二十七萬六千二百元欠款事宜，並簽立和解書一份，由乙○○任保
    證人並負連帶責任。八十六年三月十五日乙○○復簽立調解書一份，再次保證鄭
    達峰依期將所餘十二萬五千元欠款還清，並由乙○○負連帶責任，惟鄭達峰至今
    仍欠款四萬元未還，是乙○○顯有背信及侵占罪嫌」之自訴，嗣經臺灣屏東地方
    法院以八十九年度自字第一○三號調查，認係屬民事糾紛，於八十九年十二月二
    十七日裁定駁回自訴，並於九十年一月四日確定在案；嗣自訴人迨九十年一月八
    日始不服而提起抗告於本院，經本院以超過法定抗告期間，不合法律上之程式為
    由，予以駁回，有臺灣屏東地方法院八十九年度自字第一○三號裁定及本院九十
    年度抗字第五八號裁定附於原審卷可稽。
四、茲自訴人提起本件自訴，同以乙○○為被告，所指乙○○兩度保證案外人鄭達峰
    債務之清償，惟鄭達峰迄今仍未償還完畢，認其涉有不法云云，核與其前所提臺
    灣屏東地方法院八十九年度自字第一○三號案件之自訴事實並無二致，顯為同一
    案件。又依自訴人所提資料，並無新事實、新證據可言，亦無刑事訴訟法第四百
    二十條第一項第一款、第二款、第四款或第五款所定得為再審之原因。從而，自
    訴人顯不得對於已裁定駁回自訴確定之同一案件再行自訴，乃自訴人對同一案件
    不得提起自訴而提起，自應為不受理之判決。
五、原審以自訴人對於已裁定駁回自訴確定之同一案件再行提起自訴，乃自訴人對同
    一案件不得提起自訴而提起自訴，依刑事訴訟法第三百零七條、第三百三十四條
    之規定，不經言詞辯論逕為不受理之判決，於法並無不合。自訴人上訴意旨，仍
    執前詞，以被告乙○○蓄意為其子鄭達峰脫罪，主動找自訴人調解，欲以民事替
    其子掩飾詐欺，即具有犯意之聯絡，被告乙○○在調解書調解保證人欄下捺指紋
    及和解書保證人攔下捺指紋即為行為之分擔，足以構成共同正犯之要件，原審認
    與原審法院八十九年度自字第一○三號案件之自訴事實並無二致，顯為同一案件
    ，並無新事實、新證據，尚有違誤，指摘原判決不當，為無理由，應予駁回，且
    不經言詞辯論為之。
據上論斷，應依刑事訴訟法第三百六十八條、第三百七十二條，判決如主文。
中    華    民    國         九十       年     十一     月     三十     日
                              臺灣高等法院高雄分院刑事第一庭
                                  審判長法官  王光照
                                        法官  黃仁松
                                        法官  黃壽燕
右正本證明與原本無異。
不得上訴。
                                      書記官  黃富美
中    華    民    國         九十       年     十二     月      三      日
                                                                      Ｈ


司法院資訊處製作；財團法人民間司法改革基金會備份。
